【裁判字號】    89,訴,957
【裁判日期】    900330
【裁判案由】    毒品危害防制條例
【裁判全文】
臺灣臺中地方法院刑事判決                          八十九年度訴字第九五七號
    公  訴  人  臺灣臺中地方法院檢察署檢察官
    被      告  戊○○
    選任辯護人  蔡嘉容
                洪松林
                陳鴻謀
右列被告因毒品危害防制條例案件，經檢察官提起公訴（八十九年度偵字第三○五八
號），本院判決如左：
    主  文
戊○○連續轉讓第一級毒品，處有期徒刑伍年，併科罰金新臺幣參拾萬元，罰金如易
服勞役，以罰金總額與陸個月之日數比例折算。
    事  實
一、戊○○於民國（下同）八十八年十二月間，曾因施用毒品案件，經送觀察、勒戒
    後，認無繼續施用毒品之傾向，於八十九年一月十三日經台灣台中地方法院檢察
    署檢察官以八十八年度毒偵字第二八九七號案件為不起訴處分，詎戊○○竟不知
    改過，明知海洛因係毒品危害防制條例第二條所定之第一級毒品，為違禁物，不
    得轉讓，竟基於轉讓第一級毒品海洛因之概括犯意，(1)、於八十九年一月下旬起
    至八十九年二月十七日止，分別在台中市○○路加油站、台中市○○街與民權路
    口及台中縣大里市仁愛醫院門口等處，連續轉讓海洛因少許予其友人己○○施用
    ，共約五次；(2)、八十九年一月間之某日，在台中市○○路與英才路口處，在其
    所有車號ＯＫ─六三三六號自小客車內，將摻有海洛因之香菸轉讓予丁○○施用
    ；(3)、另於八十九年一月及二月間之某日，分別在台中市○○路、及雙十路之某
    泡沬紅茶店內，連續轉讓海洛因少許予甲○○施用二次；(4)、又於八十九年二月
    十六日至十七止，連續在其所有ＯＫ─六三三六號自小客車內及台中市○○街某
    汽車旅館，轉讓海洛因少許予乙○○施用三次。嗣於八十九年二月十八日凌晨一
    時二十分許，始與乙○○（由檢察官另案處理）二人，在台中市○○路、雙十路
    口為警查獲，並扣得其所有之海洛因重約一．三公克、安非他命重約十一．八公
    克、注射筒二支、藥鏟一支、吸食器一組、夾鏈袋一包等物（戊○○所涉犯用毒
    品案件，檢察官另案處理，扣案物品之處理，如後述），警方並扣得戊○○使用
    之0000000000行動電話。嗣己○○於八十九年二月十八日清晨、甲○○於八十九
    年二月二十一日、丁○○於八十九年二月二十六日，分別撥打戊○○使用之上揭
    行動電話，擬欲與戊○○連絡時，始由警方查悉上情。
二、案經台中縣警察局霧峰分局報請台灣台中地方法院檢察官偵查起訴。
    理  由
一、右揭事實，業據被告於戊○○於審理中坦承不諱，核與證人己○○、丁○○、甲○○及乙○○之證述情節相符合。而證人己○○、丁○○、甲○○及乙○○四人
    確因施用毒品海洛因犯行，經臺中縣警察局霧峰分局分別報請臺中地方法院檢察
    署偵辦等情，亦有警訊筆錄、臺中縣警察局霧峰分局刑事案件報告書（丁○○、
    乙○○）、及台灣台中地方法院檢察署檢察官聲請撤銷乙○○停止戒治聲請書影
    本在卷可憑，事證已明，被告轉讓毒品犯行，堪予認定。
二、核被告戊○○所為，係犯毒品危害防制條例第八條第一項之轉讓第一級毒品海洛
    因罪。被告非法持有海洛因之低度行為，應為轉讓之高度行為所吸收，不另論罪
    。檢察官雖以證人己○○、丁○○、甲○○於警訊中之供述，認被告於八十八年
    十月間至八十八年十一月間，在台中市○○街、民權路口，以每包海洛因二千元
    或三千元不等之價格，販賣予己○○；於八十九年二月五日或六日，以每包海洛
    因一千元之價格，販賣予丁○○，因認被告涉犯毒品危害防制條例第四條第一項
    之罪嫌。惟按，刑事訴訟法上所謂認定犯罪事實之證據，係指足以認定被告確有
    犯罪行為之積極證據而言，該項證據自須適合於被告犯罪事實之認定，始得採為
    斷罪資料，最高法院二十九年上字第三一○五號著有判例。又認定犯罪事實所憑
    之證據，無論係直接證據或間接證據，其為訴訟上之證明，須於通常一般之人均
    不致有所懷疑，而得確信其為真實之程度者，始得據為有罪之認定，倘其證明尚
    未達到此一程度，而有合理之懷疑存在，復無其他調查途徑可尋，法院即應為無
    罪之判決，亦有最高法院七十六年台上字第四九八六號判例可資參照。而施用或
    販賣毒品之人，供出毒品來源，因而破獲者，得減輕其刑，毒品危害防治條例第
    十七條定有明文。是關於販賣毒品案件，施用者或其他販賣者所為係向被告購買
    毒品施用之陳述，因係得獲減刑寬典，而利於自己之供詞，不得做為被告有罪判
    決之唯一證據，仍應調查其他必要之證據以察其是否與事實相符，始合採證法則
    （最高法院八十九年度台上字第三三二四號判決參照）。訊據被告堅決否認有何
    販賣第一級毒品海洛因犯行，辯稱：伊無販賣海洛因予任何人之人，伊雖曾轉讓
    海洛因予友人丁○○、己○○、甲○○施用，但並無販賣海洛因予其等；又八十
    九年二月五日、六日，係農曆春節，伊與太太返回嘉義娘家，自無丁○○警訊中
    之指述販賣行為等語。經查：證人己○○、丁○○、甲○○三人雖於警訊中指述
    被告於上述時、地販賣海洛因予渠等云云。惟如上所述，施用或販買毒品之人，
    供出毒品來源，因而破獲者，得減輕其刑，毒品危害防治條例第十七條定有明文
    。是證人己○○、丁○○、甲○○供述渠等曾向被告購買毒品，均係有利於已之
    供述，自非得據為認定被告犯罪之唯一證據。而按，本件之查獲過程，係、警
    方先行於八十九年二月十八日凌晨一時二十分許，查獲被告戊○○，並扣得其使
    用之手機後，再於同日凌晨五時三十分許查獲證人己○○，而依據卷附之警方職
    務報告書（見八十九年度偵字第三○五八號卷第二十三頁反面至第二十四頁）第
    二點所載「二、經發現戊○○所持有之行動電話0000000000號時有人
    打進聲響不斷研判戊○○可能販賣毒品，復持該行動電話喬裝戊○○販毒，於八
    十九年二月十八日五時三十分許，毒犯己○○以所有之行動電話0000000
    000號連絡戊○○所有之行動電話0000000000號要購買海洛因，偵
    查員辛○○、庚○○、丙○○即駕駛ＯＫ─六三三六號自小客車依約前往台中市
    ○○路與英才路口順利查獲己○○。」等情，可見被告當時已為警方緝捕到案，
    行動自由並由警方控制中，警方係喬裝被告，始引誘證人己○○購買毒品；、
    於八十九年二月二十一日下午，證人甲○○撥打被告上揭手機時，警方又喬裝被
    告，引誘甲○○於同日十六時四十分許，至台中市○○路與大連路口處，而查獲
    甲○○涉嫌施用毒品；、於八十九年二月二十六日下午，證人丁○○撥打被告
    上述手機時，警方又喬裝他人，引誘丁○○於同日十七時許，至台中市○○路與
    向上北路口處，查獲丁○○涉嫌施用毒品。依此查緝過程可知，本件證人己○○
    、丁○○、甲○○三人，皆係警方事後誘捕，始為警查獲。而證己○○、丁○○
    、甲○○三人於本院審理中（偵查中並未訊問），皆翻異其等於警訊中之供述，
    供稱伊等均未向被告購買毒品等情。證人己○○到庭結證供述：伊沒有向被告購
    買毒品，八十九年二月十八日上午五點，伊連絡被告是想跟被告要海洛因，接電
    話的警察說被告在睡覺，他說有什麼事見面再說，嗣後警察跟伊約在美術館前，
    約五點多，警方帶伊上被告的車內，警察說如果跟他們合作的話，就會讓伊走，
    警察叫伊講說毒品是跟被告購買的，伊即就同意了。伊從八十九年一月間，即開
    始向被告要海洛因，伊向被告要過四、五次毒品，地點在松竹路的加油站、仁愛
    醫院及繼光街民權路口等語（見九十年三月一日審理筆錄）；證人丁○○結證供
    稱：伊沒有向被告購買海洛因，在八十九年二月五日或六日，伊與被告見面是要
    跟被告借一千元，惟在八十九年一月間，在英才路與向上路口，被告在其車上抽
    海洛因時，他有給我抽等語（見八十九年六月八日審理筆錄）；證人甲○○亦到
    庭證稱：伊沒有向被告買過毒品，伊之前會供述毒品係向被告購買，是因在警局
    做筆錄時，警察叫伊這麼說，警察說在警局說什麼，在法院就要講什麼；伊與被
    告係朋友，跟被告要過二、三次毒品；在警訊中之所以會指認向被告購買毒品，
    是警察寫完之後才問我，我說我沒有向被告買，他說他已經寫了；警察說我在法
    院審理中講的如跟警訊中不一樣，就會被判刑等語（參見八十九年十二月四日、
    九十年三月一日審理筆錄）。而如前所述，證人己○○、丁○○、甲○○三人，
    皆係事後警方誘捕之證人，而渠等事後於本院審理中又皆一致堅稱，被告雖曾無
    償轉讓海洛因予其等施用，但被告確實並未販賣渠海洛因等語。可見其等於警訊
    中之指述情節，是否出於自由意志之供述，而真實可採，已值存疑。因此，自難
    遽以證人己○○、丁○○、甲○○三人前後不一，且相互矛盾之供述，遽令被告
    負販賣海洛因之罪責。惟如上所述，被告供述轉讓海洛因情節，與證人己○○、
    丁○○、甲○○等人證述情節相符合，是被告所為，應係連續轉讓海洛因犯行。
    檢察官認被告所為，係毒品危害防制條例第四條第一項之販賣第一級毒品罪嫌，
    尚有未洽，惟其起訴之社會基本事實相同，起訴法條應予變更。又被告先後多次
    轉讓第一級毒品犯行，時間緊接，罪名同一，顯係基於概括犯意為之，為連續犯
    ，應依連續犯之規定，以一罪論，並加重其刑。爰審酌被告前因施用毒品案件，
    甫經觀察、勒戒完成，無視於毒品對於自身及他人健康之戕害及國家對於杜絕毒
    品犯罪之禁令，連續多次轉讓海洛因予友人施用，暨其犯罪之動機、目的、犯後
    態度等一切情狀，量處如主文所示之刑，罰金部分，並諭知罰金易服勞役之折算
    標準，以資懲儆。至扣案之海洛因重約一．三公克、安非他命重約十一．八公克
    、注射筒二支、藥鏟一支、吸食器一組、夾鏈袋一包，係被告施用第一、二級毒
    品所用之物品，雖為被告所有，惟被告另因本次施用毒品犯行，為檢察官另案處
    理中，上述扣案物品，既係被告施用毒品所用之物，非本件犯罪所用之物，自宜
    在該案中另為適當之處理，較為適宜；至於扣案帳冊一本，如後所述，尚不能證
    明係被告販賣毒品所用之物，爰不予宣告沒收，併予敘明。
三、公訴意旨另以：依查扣帳冊顯示，被告另以一千、三千、一千、一千、二千、三
    千、三千、一千、六千元之價格，販賣海洛因予代號勇、龍、澤、鴻、骨、狗、
    金、仁、雅之人，因認被告亦涉毒品危害防制條例第四條第一項之罪嫌云云。
四、惟按刑事訴訟法上所謂認定犯罪事實之證據，係指足以認定被告確有犯罪行為之
    積極證據而言，該項證據自須適合於被告犯罪事實之認定，始得採為斷罪資料，
    最高法院二十九年上字第三一○五號著有判例。訊據被告堅決否認有何販賣第一
    級毒品海洛因犯行，辯稱：伊無販賣海洛因予任何人之人，檢察官所指扣案帳冊
    ，是伊與朋友玩牌他人欠錢之紀錄，其中打勾的是他們欠我的，沒打勾的是我欠
    他們的等語。經查：本案警方於八十九年二月十八日凌晨一時二十分許，在台中
    市○○路、雙十路口查獲被告之時，雖扣得帳冊一本，然該帳冊內容僅係簡單記
    載勇一千、龍二千、澤一千、鴻一千、骨二千、狗三千、董二千、金三千、仁一
    千、雅六千等文字，而依被告供述，該帳冊僅為被告與友人玩牌時之欠錢紀錄，
    並非販賣毒品之記載，且事後經承辦檢察官於八十九年三月一日指揮司法警察官
    臺中縣警察局霧峰分局分局長帶同被告實地追查帳冊所記載之代號勇、龍、澤、
    鴻、骨、狗、金、仁等人之真實姓名及住所，亦未查得代號勇、龍、澤、鴻、骨
    、狗、金、仁之人，以釐清被告有無販賣毒品海洛因，有檢察官指揮書查證結果
    在卷可憑，是被告有無販賣海洛因予上揭代號之人，既有不明。而遍觀全卷，亦
    無綽號勇、龍、澤、鴻、骨、狗、金、仁等人有向被告購買海洛因之相關資料可
    資查證，自不得僅以此一記載推定被告有販賣海洛因犯行。再者，被告為警查獲
    之時，如上所述，僅扣得海洛因重約一．三公克，數量甚少，而被告本身亦有施
    用毒品海洛因之惡習，是其供述，扣案海洛因係供其本身自己施用，即堪採信。
    因此，本件實難僅憑扣案之少量海洛因及帳冊之不明代號記載，即逕論被告有販
    賣海洛因予代號勇、龍、澤、鴻、骨、狗、金、仁等人之犯行。惟檢察官認被告
    此部分行為，與前述有罪部分（該部分檢察官亦以販賣第一級毒品罪起訴，經本
    院變更法條以轉讓第一級毒品罪論處）有連續犯之裁判上一罪關係，爰不另為無
    罪之諭知。
據上論斷，應依刑事訴訟法第二百九十九條第一項前段、第三百條，毒品危害防制條
例第八條第一項，刑法第十一條、第四十二條第三項、第五十六條，判決如主文。
本案經檢察官林蓉蓉到庭執行職務。
中      華      民      國      九十      年    三      月      三十    日
                                      臺灣臺中地方法院刑事第三庭
                                          法  官  黃  峻  隆
右正本證明與原本無異。
如不服本判決，應於送達後十日內向本院提出上訴狀（須附繕本），上訴於台灣高等
法院台中分院。
                                          書記官
中      華      民      國      九十      年    四      月       二     日
附錄本案論罪科刑法條：
毒品危害防制條例第八條第一項
轉讓第一級毒品者，處一年以上七年以下有期徒刑，得併科新台幣一百萬元以下罰金
。


司法院資訊處製作；財團法人民間司法改革基金會備份。
